【裁判字號】    98,司財管,34
【裁判日期】    981210
【裁判案由】    選任遺產管理人
【裁判全文】
臺灣臺中地方法院民事裁定            98年度司財管字第34號
聲  請  人  財政部台灣省中區國稅局東山稽徵所
法定代理人  張秀菊
受  選任人  乙○○
上列聲請人聲請為被繼承人甲○○選任遺產管理人事件，本院裁
定如下：
    主  文
選任乙○○為被繼承人甲○○（男、民國○○年○月○○日生、
身分證統一編號：Ｚ000000000號、生前最後住所：台
中市○○區○○路三段一一八號三樓之三號、於九十五年十月八
日死亡）之遺產管理人。
聲請程序費用由被繼承人甲○○之遺產負擔。
    理  由
一、按繼承開始時，繼承人有無不明，而無親屬會議或親屬會議
    未於一個月內選定遺產管理人者，利害關係人得聲請法院選
    任遺產管理人；又先順序繼承人均拋棄其繼承時由次順序之
    繼承人繼承，其次順序繼承人有無不明或第四順序之繼承人
    均拋棄其繼承者，準用關於無人承認繼承之規定，民法第11
    78條第2項、第1176條第6項分別定有明文。
二、本件聲請意旨略以：被繼承人甲○○（男、民國○○年○月○○
    日生、身分證統一編號：Ｚ000000000號、生前最後住所：台
    中市○○區○○路3段118號3樓之3號）生前尚有91年度之綜
    合所得稅未繳納，惟被繼承人之法定順位繼承人皆已拋棄繼
    承，是否仍有應繼承之人不明，且其親屬亦未依民法第1177
    條規定於1個月內召開親屬會議選定遺產管理人，致聲請人
    無法主張其權利，自有聲請鈞院指定遺產管理人之必要等語
    ，並提出戶籍謄本2件等為證。
三、本院查：聲請人主張被繼承人尚有91年度之綜合所得稅未為
    繳納，然被繼承人之法定順位繼承人皆已拋棄繼承，是否仍
    有應繼承之人不明，其親屬會議亦未於法定期間內選定遺產
    管理人等事實，業經聲請人提出前揭證據為證，並經本院調
    閱本院95年度繼字第2688號拋棄繼承事件卷宗核閱屬實，自
    堪信為真實，是聲請人聲請選任被繼承人甲○○之遺產管理
    人，為有理由，應予准許。另聲請人主張被繼承人之女乙○
    ○於87年度至90年度及92年度至93年度之綜合所得稅皆申報
    被繼承人為其扶養親屬，聲請指定乙○○為被繼承人之遺產
    管理人，並經乙○○到庭表示同意（參本院98年12月1日訊
    問筆錄），徵之選定遺產管理人，除慮及管理遺產之公平性
    外，亦需考量其適切性，亦即應以對被繼承人之遺產、遺債
    情形瞭解較深者優先選任為宜。本院認為受選任人乙○○（
    女，51年11月20日生，身分證統一編號：Ｚ000000000號）為
    被繼承人之女，而其於87年度至90年度及92年度至93年度之
    綜合所得稅皆申報被繼承人為其之扶養親屬，對於被繼承人
    生前之財產及債權債務，自較他人知之甚詳，是由受選任人
    乙○○擔任遺產管理人應屬適當，爰依法選任受選任人乙○
    ○為被繼承人之遺產管理人。
四、依非訟事件法第157條，裁定如主文。
中    華    民    國    98    年    12    月    10    日
                  家事法庭   司法事務官  楊雅筠
以上正本係照原本作成。
如不服本件裁定，得於裁定書送達之翌日起10日內，以書狀敘述
理由，向本庭提起抗告。並應繳納抗告費新台幣1000元。
中    華    民    國    98    年    12    月    10    日
                             書  記  官  曾惠雅


司法院資訊處製作；財團法人民間司法改革基金會備份。
